臺灣花蓮地方法院刑事判決　　　　　　　　　　　　　　九十二年度訴字第四號
　　公　訴　人　臺灣花蓮地方法院檢察署檢察官
　　被　　　告　丙○○
　　指定辯護人　本院公設辯護人　乙○
右列被告因強盜案件，經檢察官提起公訴（九十一年度偵緝字第一三六號），本院判
決如左：
    主  文
丙○○共同以非法方法，剝奪人之行動自由，累犯，處有期徒刑壹年。
    事  實
一、丙○○曾因竊盜、違反麻醉藥品管理條例案件，經台灣台北地方法院以八十五年
    度易字第四二九三號判處有期徒刑五月、四月，並定其應執行刑為有期徒刑八月
    ，同時諭知緩刑三年。嗣再因違反麻醉藥品管理條例案件，經台灣台北地方法院
    以八十五年度易字第六三五五號判處有期徒刑五月，如易科罰金，以三百元折算
    一日確定。嗣經台灣台北地方法院檢察署檢察官聲請撤銷前揭緩刑宣告，並聲請
    台灣台北地方法院裁定定其應執行刑為有期徒刑一年，於民國八十七年二月三日
    縮刑期滿執行完畢。詎猶不知悔改，復與簡建棟、綽號「小胖」成年男子及另一
    名真實姓名年籍不詳成年男子（均由檢方另案偵辦中），基於妨害自由及連續傷
    害之犯意聯絡，於九十年六月二十二日晚上九時許，在台北縣新店市集合後，分
    乘車牌號碼八Ａ─九九七一號及ＬＰ─二九八八號自用小客車前來花蓮，在花蓮
    縣吉安鄉○○路○段二九八號戊○○（所涉賭博犯行業由本院另案判處罪刑確定
    在案）所經營之賭場前埋伏，俟己○○由賭場賭博完畢下樓欲駕車離去時，簡建
    棟、綽號「小胖」成年男子及另一名真實姓名年籍均不詳成年男子即上前毆打己○○，進而將己○○強押入己○○所有之車牌號碼Ｑ四─四七九八號自用小客車
    內，並駕駛該車離開，丙○○則駕駛車牌號碼八Ａ─九九七一號自用小客車尾隨
    在後，其等將己○○共同押至花蓮市佐倉公墓內，除以膠帶捆綁己○○雙手及矇
    眼，而以此非法方法剝奪己○○之行動自由外，並續共同毆打己○○，致己○○
    受有左頂裂傷、右眼旁裂傷、臉淤青、前頸腫淤青、兩手多處小裂傷之傷害。
二、案經花蓮縣警察局移送台灣花蓮地方法院檢察署檢察官偵查起訴。
    理  由
一、訊據被告丙○○坦承有駕車搭載「小胖」等人前來花蓮，同行之人有將被害人己○○強押入其自己駕駛之自用小客車內，並載至花蓮市佐倉公墓內之事實不諱，
    惟矢口否認有何傷害及妨害自由犯行，辯稱：伊當日僅係受小胖之託，載渠等去
    花蓮討債，伊從賭場押人至佐倉公墓雖均有去，但都是在車上等候，從未下車，
    亦看不清楚是何人押己○○上車，且並未看見己○○被打經過，與「小胖」等人
    並無犯意聯絡云云。惟查，被告於偵查中自承：「到花蓮之後，我們在某一處路
    上，．．．帶走了一個人，由二、三個人抓住那人的手，把他推上車，隨即開車
    離開，我開車從後面跟，一直開到很多墳墓的地方」、「（有多少人下車去抓被
    害人？）兩、三個人」、「被綁的人所開的車子與卷內照片上的車型是相符的，
    但車牌不記得了」、「當天抓了被害人之後，我沒有看到是誰開被害人的車子到
    墳墓；我們到墳墓時，只有我一人在車上」、「我看見．．．把被害人押上車時
    ，我的一般印象是在討債，因討債也會打人。」等語（參見台灣花蓮地方法院檢
    察署九十一年度偵緝字第一三六號偵查卷九十一年十一月七日丙○○偵訊筆錄）
    ，核與證人即被害人於警詢、偵查及本院審理時所指述：其於案發時、地遭數名
    男子毆打並強押上其所有自用小客車載至佐倉公墓內，再以膠帶捆綁雙手及矇眼
    ，並續施以毆打等情互核相符，再佐以被告所不諱言：其係因「小胖」告知可分
    得討債部分所得，同夥囑其於案發時在車上等候，不要熄火，事發後其亦確有分
    得部分金錢等情（見上揭偵查筆錄），顯見被告就本案乃係擔任負責載運接送共
    犯並予接應之角色，並推由共犯對被害人實施毆打及妨害自由之構成要件行為，
    則其對共犯所為毆打及強押被害人等行為內容既知之甚詳，足徵被告主觀上與綽
    號「小胖」成年男子、簡建棟及另名真實姓名不詳成年男子等共犯間，就毆打並
    強押被害人上車，且持續剝奪其行動自由及連續傷害被害人等犯行，具有犯意聯
    絡，甚為炯然。被告空言否認上揭犯行，核屬卸責之詞，不足採信。此外，復有
    行政院衛生署花蓮醫院診斷證明書一紙及被害人己○○傷勢暨現場照片共九幀附
    卷可憑。本件事證已明，被告共同傷害及妨害自由犯行均洵堪認定，應依法論科
    。
二、核被告所為，係犯刑法第三百零二條第一項之剝奪他人行動自由罪、同法第二百
    七十七條第一項之傷害罪。又公訴人雖主張被告係與綽號「小胖」、簡建棟、許
    福生、甲○○等多人，共同基於意圖為自己不法所有之犯意聯絡，於上址案發時
    、地，毆打並強押被害人己○○至佐倉公墓內，使己○○不能抗拒而強取其身上
    及車上現金財物，因認被告係涉犯刑法第三百三十條第一項之加重強盜罪云云，
    然按共同正犯之所以應對其他共犯所實施之行為負其全部責任者，以就其行為有
    犯意之聯絡為限，最高法院著有五十年台上字第一○六○號判例可資參照，查本
    件被害人於警詢、偵查及本院審理時俱無法指出毆打、強押及強取其財物之人確
    為何人，另公訴人所舉證人即賭場經營者戊○○及案發後受託尋找被害人之丁○○亦均不能指認出涉案者之身分或長相，而證人甲○○於本院審理時則結證稱：
    伊見「小胖」、簡建棟與對方發生爭執，還有打架，被告沒有下車，後來簡建棟
    和「小胖」就和對方坐上不知是誰的車走了，接著伊就與與他們失散了等情（見
    本院九十二年五月十二日訊問筆錄），是被告有無參與強取被害人現金之行為？
    已非無疑。抑有進者，案發前同行共犯簡建棟有表示花蓮有一綽號「苦瓜」之賭
    徒（按苦瓜為被害人己○○之綽號）欠「小胖」一點錢，「小胖」要找「苦瓜」
    要錢等節，迭據證人甲○○於偵查及本院審理時結證明確，（見上揭訊問筆錄及
    前揭九十一年度偵緝字第一三六號甲○○九十一年十二月十一日訊問筆錄），核
    與被告所辯：來花蓮目的係協助共犯討債等語相互吻合，則被告主觀上是否具有
    為自己或他人之不法所有意圖，亦值可議。至公訴人所提被害人己○○受傷照片
    與診斷證明書，充其量僅能證明被害人因本案受有傷害之事實，尚難遽資為被告
    涉犯加重強盜罪之不利認定。易言之，稽諸本案卷證，尚乏明確積極證據足資證
    明被告與「小胖」、簡建棟等男子，就強盜犯行有何犯意聯絡與行為分擔，揆諸
    上揭判例意旨，自不得令被告負加重強盜罪之共同正犯責任，至為明灼。準此，
    公訴意旨認被告應依刑法加重強盜罪處斷，尚有未洽，惟起訴基本事實相同，爰
    依法就此部分變更起訴法條。另被告與簡建棟、綽號「小胖」成年男子及另一名
    真實姓名年籍不詳成年男子間，就上揭妨害自由及連續傷害之犯行，有犯意聯絡
    與行為分擔，已如前述，為共同正犯。又被告先後多次傷害之犯行，時間緊接，
    所犯構成要件相同，顯係基於概括犯意為之，應依連續犯之規定論以一罪，並加
    重其刑。又被告前曾有如事實欄所載之犯罪前科及執行紀錄，此有台灣花蓮地方
    法院檢察署刑案資料查註紀錄表及台灣高等法院被告全國前案紀錄表各一份在卷
    可稽，其於五年以內再犯本件有期徒刑以上之罪，為累犯，應依刑法第四十七條
    之規定就所犯妨害自由罪部分加重其刑及就所犯傷害罪部分遞加重其刑。而被告
    所犯上開妨害自由及傷害二罪間，有方法結果之牽連關係，依刑法第五十五條之
    規定，應從一重之妨害自由罪論處。爰審酌被告犯罪動機、目的、手段、被害人
    所受傷害之程度、及其犯後態度等一切情狀，量處如主文所示之刑。
據上論斷，應依刑事訴訟法第二百九十九條第一項前段、第三百條，刑法第二十八條
、第五十六條、第二百七十七條第一項、第三百零二條第一項、第五十五條、第四十
七條，罰金罰鍰提高標準條例第一條前段，判決如主文。
本案經檢察官吳毓靈到庭執行職務。
中      華      民      國    九十四    年      五      月    二十五    日
                                      台灣花蓮地方法院刑事第二庭
                                        審判長  法  官  林碧玲
                                                法  官  俞秀美
                                                法  官  陳世博
右正本證明與原本無異。
如對本判決不服，應於送達後十日內，向本院提出上訴狀。（應抄附繕本）告訴人或
被害人如對於本判決不服者，應具備理由請求檢察官上訴，其上訴期間之計算係以檢
察官收受判決正本之日期為準。
                                        法院書記官
中      華      民      國     九十四    年    五       月  二十六     日
附錄本判決論罪之法律條文：
中華民國刑法第二百七十七條第一項：
(普通傷害罪)
傷害人之身體或健康者，處三年以下有期徒刑、拘役或一元以下罰金。
前項之罪因而致人於死者，處無期徒刑或七年以上有期徒刑；致重傷者，處三年以上
十年以下有期徒刑。
中華民國刑法第三百零二條第一項：
(剝奪他人行動自由罪)
私行拘禁或以其他非法方法，剝奪人之行動自由者，處五年以下有期徒刑、拘役或，
三佰元以下罰金。
因而致人於死者，處無期徒刑或七年以上有期徒刑，致重傷者，處三年以上十以下有
期徒刑。
第一項之未遂犯罰之。
